臺灣高雄地方法院民事判決
111年度雄簡字第68號
原      告  簡賢章  
被      告  洪明賢  

上列當事人間請求損害賠償事件，原告提起刑事附帶民事訴訟，
經本院刑事庭裁定移送前來，本院於民國111年4月26日言詞辯論
終結，判決如下：
    主  文
被告應給付原告新臺幣壹萬元，及自民國一一Ｏ年五月十三日起
至清償日止，按週年利率百分之五計算之利息。
原告其餘之訴駁回。
本判決得假執行，但被告如以新臺幣壹萬元為原告預供擔保後，
得免為假執行。
    事實及理由
一、原告主張：被告與訴外人李雅玲於民國109年1月間發生車禍
    ，因公共危險等案件，於109年8月20日14時許，由訴外人洪
    明華陪同被告、原告陪同李雅玲至臺灣高雄地方法院（下稱
    本院）刑事審查第二法庭開庭，因被告與李雅玲於開庭中表
    明有和解意願，法官遂請其2人先至庭外協商和解事宜。惟
    於庭外協商之期間，雙方並無積極就和解事宜為討論，氣氛
    凝重，洪明華及原告因而發生口角爭執，詎被告竟基於公然
    侮辱之故意，於同日14時53分許，在本院刑事審查第二法庭
    外，公然對原告辱罵「無三小路用」等語（下稱系爭言語）
    ，足以貶損原告之社會評價，而侵害原告之名譽權，使原告
    受有精神痛苦。爰依民法侵權行為規定提起本件訴訟等語，
    並聲明：被告應給付原告新臺幣（下同）14萬元。
二、被告則略以：刑事判決認定有誤，我沒有罵原告「無三小路
    用」，我從來沒有講過「無三小路用」這5個字等語，資為
    抗辯，並聲明：原告之訴駁回。
三、本院之判斷：
　　㈠按不法侵害他人之身體、健康、名譽、自由、信用、隱私
      、貞操，或不法侵害其他人格法益而情節重大者，被害人
      雖非財產上之損害，亦得請求賠償相當之金額，民法第19
      5 條第1 項前段定有明文。又按慰藉金之賠償須以人格權
      遭遇侵害，使精神上受有痛苦為必要，其核給之標準固與
      財產上損害之計算不同，然非不可斟酌雙方身分資力與加
      害程度，及其他各種情形核定相當之數額（最高法院51年
      台上字第223 號判決意旨可參）。
　　㈡經查，原告主張被告於前揭時、地辱罵原告系爭言語等情
      ，經本院以110年度易字第125號刑事判決處罰金5,000元
      ，如易科罰金，以1,000元折算1日，有該案判決在卷可佐
      ，並經本院職權調取110年度易字第125號刑事案件卷宗核
      閱無訛。被告雖辯稱其並未辱罵原告系爭言語等語，惟查
      ，兩造及李雅鈴、洪明華4人於109年8月20日14時51分許
      至15時4分許，在法庭外等候，等候期間可見被告、洪明
      華及原告3人有口角爭執等情，業經本院刑事庭勘驗「1樓
      雙向一法庭往審一法庭」方向之監視器錄影畫面確認無誤
      。次查，李雅玲於前開刑事案件審理程序中證稱：109年8
      月20日在高雄地院第二法庭外走廊，當時法官叫我跟原告
      先出來商量車禍案件和解金，我們商量很久，我跟原告討
      論我帶來的2萬元是不是直接要去和解庭和解，原告說要
      等法院判決，對方聽到後就生氣了，被告在一旁就突然指
      著原告說「你們就沒有誠意」，並罵原告台語「無三小路
      用」，後來和解不成各自離去等語（見警卷第19頁、臺灣
      高雄地方檢察署109年度他字第6224號卷【下稱他字卷】
      第5至6頁、110年度易字第125號卷【下稱易字卷】第166
      至168頁），核與原告主張之情節大致相符。參以洪明華
      於前開刑事案件審理程序中證稱：當時是法官讓我們在外
      面談和解，只是原告跟李雅玲都沒有誠意要跟我們談，他
      們都沒有過來跟被告講話，我們坐到不耐煩了，所以我就
      跟被告說「哥，人家如果沒有誠意，看要不要先回去了」
      ，然後原告說「你不要認為你們比較對，就在那邊大聲」
      ，被告就用台語回「你是在大聲什麼」，被告說「我們回
      去，跟他們講這些都沒什麼路用」，然後我們就進去審二
      庭跟法官說對方都沒有誠意要和解，原告在法庭內有說若
      沒有要和解就會對被告提告侮辱，因為說他「沒什麼路用
      」等語（見警卷第24頁、易字卷第172、175、177至178頁
      ），足認被告確有說出無路用等字語。綜上，洵堪認定兩
      造就前案車禍事件之和解事宜無法達成共識而生爭執，被
      告因而於法庭外走廊對原告說出系爭言語而侮辱原告。
　　㈢再查，被告於本院刑事審查第二法庭外之公開場合，對原
      告辱罵系爭言語等情，業經前述。又系爭言語於社會通念
      上，屬粗鄙不堪之字詞，得藉此貶抑原告之人格及社會評
      價，客觀上足使遭辱罵之原告感受不堪與屈辱，而侵害原
      告之名譽權甚明。則原告因被告辱罵系爭言語之行為，可
      認受有相當程度之精神痛苦，原告請求被告賠償非財產上
      之損害，自屬有據。又查，原告自陳國小肄業、現為臨時
      工、每月收入約1萬多元；被告自陳為國小畢業，現已退
      休無收入（見本院卷第42、54頁），又兩造名下均無不動
      產，有兩造稅務電子閘門財產所得資料在卷可參，則本院
      斟酌被告不法侵害之情節及兩造身分、地位、經濟能力等
      其他一切情狀，認原告請求被告賠償之精神慰撫金，以1
      萬元為相當。
四、綜上所述，原告依民法侵權行為規定，請求被告給付原告1
    萬元，為有理由，應予准許。逾此範圍之請求，為無理由，
    應予駁回。
五、本判決原告勝訴部分，係依民事訴訟法第427 條訴訟適用簡
    易程序所為被告敗訴之判決，爰依同法第389 條第1 項第3
    款之規定，依職權宣告假執行。並由本院依民事訴訟法第39
    2條第2項之規定，依職權宣告被告為原告預供擔保，得免為
    假執行。
六、本件事證已臻明確，兩造其餘攻擊防禦方法及所提證據，核
    與判決結果不生影響，爰不逐一論述，併此敘明。
七、本件係刑事附帶民事訴訟事件，由本院刑事庭移送前來，迄
    本院言詞辯論終結止，當事人並無何裁判費或其他訴訟費用
    之支出，自無諭知訴訟費用負擔之必要，併此敘明。　
中　　華　　民　　國　　111 　年　　5 　　月　　17　　日
                  高雄簡易庭　法　官  陳安信
以上正本係照原本作成。
如對本判決上訴，須於判決送達後20日內向本院提出上訴狀。如
委任律師提起上訴者，應一併繳納上訴審裁判費。　　　　　　
中　　華　　民　　國　　111 　年　　5 　　月　　17　　日
                              書記官  蔡妮君